【裁判字號】    95,聲再,278
【裁判日期】    951208
【裁判案由】    偽造文書等
【裁判全文】
臺灣高等法院刑事裁定                 95年度聲再字第278號
再審聲請人
即受判決人  甲○○
上列聲請人因偽造文書等案件，對於本院93年度重上更(三)字第
195 號，中華民國94年5月18日第二審確定判決（最高法院95年
度台上字第4085號，臺灣臺北地方法院86年度訴字第1491號，起
訴案號：臺灣臺北地方法院檢察署85年度偵字第25571號），聲
請再審，本院裁定如下：
    主  文
再審之聲請駁回。
    理  由
一、聲請再審意旨略以：
  (一)台育證券公司連金盆5584號存款（聲再證一）內，原確定判
    決認定受判決人偽造之84.10.12及84.12.21日證券名稱，摘
    要及餘額欄均係連續列印，此為兩種不同存摺先以一本放入
    登摺用之端末機，後再一另一本存摺置入列印，兩種帳本所
    使用之列數不同其相接處勢必有空隙或重疊，絕無可能連續
    列印。難有所謂84.1 0.12日及84.10.21所列印之股票種類
    數量完全相同之情形。換言之，是重複製作，受判決人再愚
    ，當不致重複列印相同之股票，致令人起疑。況依該存摺所
    載84.10.12佳和時股票有255000股，到84.21之佳和時股票
    僅143000股，反而減少，此為不可能之情事。此證據於事實
    審法院判決前已存在，但存摺正本並未曾於事實審法院判決
    前提出，以供法院斟酌，且就該證據本身之形式上觀察顯然
    足以動搖原確定判決，而為受判決人之有利判決。聲請人自
    得依刑事訴訟法第420條第1項第6款規定聲請再審。
  (二)刑事判決確定後，發現該事件認定犯罪事實與採用之證據顯
    屬不符，自屬審判違背法令，得提起非常上訴，如具有再審
    原因者，仍可依再審程續聲請再審，有司法院大法官會議釋
    字第146號解釋可資參照。又「科刑判決所認定之事實，與
    所採之證據不相適合，即屬證據上理由矛盾，其判決當然為
    違背法令。刑事訴訟法上所謂認定犯罪事實之證據，係指足
    以證明被告確有犯罪行為之積極證據而言；該項證據必須適
    合於被告犯罪事實之認定，始得採為斷罪之資料。」最高法
    院69年台上字第4913號判例可資參照。再查：
    1.原確定判決認經連金盆之同意使用，似認並無刑法第210
      條偽造私文書可言，原審所認定之事實與理由及理由之間
      顯相矛盾，而有刑事訴訟法第379條第14款後段理由矛盾
      之當然違背法令，此一理由矛盾，關乎被告是否偽造股票
      取款條之待證事實，自影響於事實之認定，應有聲請再審
      之事由。
    2.被告僅自白另簽發本票換回原先蔡銘振所簽發之支票事實
      。乃原審竟以受判決人已取回蔡銘振所簽發之支票事實即
      認：被告既自承有以自己本票取其弟支票退票之意。但告
      訴人不同意僅以被告憑被告本票即交出兼具擔保性質之蔡
      振銘支票退票給告訴人（見原判決書第6頁第6行至第9行
      ）。以被告自白之非待證事實相論非被告自白之待證事實
      ，所認定之理由與採用之證據，並不相符合，其判決有刑
      事訴訟法第379條第14款後段判決理由矛盾之當然違背法
      令。
    3.本案原確定判決既於判決理由採信證人即受判決人之母連
      金盆就第一審之證言：有在台育公司開戶，但買賣股票均
      是委任被告處理，股票存摺是被告保管，私章放在家裡等
      語（見原確定判決書第5頁第6行至第8行）。則受判決人
      既受連金盆之委託買賣股票，印章、存摺均交付受判決人
      ，凡有關買賣股票之文書，受判決人自有因授而得簽署之
      權，縱其所登載內容有所不實，亦與刑法第210條偽造文
      書犯罪特別構成要件不符，自無以刑法偽造文書罪之餘地
      。乃原審竟論受判決人以刑法第216條、210條（見原判決
      書第13頁第13 行），其認定之事實與所採證據顯不相合
      ，其判決亦有刑事訴訟法第379條第14款後段判決理由矛
      盾之當然違背法令。而此違背法令，關乎受判決是否有偽
      造文書之犯罪構成事實，而影響於待證事實之認定，與受
      判決人犯罪之成立與否，自屬得聲請再審之事由。
  (三)確定判決所載連金盆之台育證券公司存摺，係被持至寶來證
    券公司偷印後而使用乙節，殊與情理不符。且經以從事集保
    電腦科技為專業之尖端資訊股份有限公司及布爾電腦股份有
    限公司鑑定結果（聲再證二），上開判決事實及理由欄內所
    指聲請人有持他人存摺放入寶來證券公司登摺用之端末機，
    於列印時改將連金盆之集保存摺放入印錄機列印，而印出許
    宗熙、葛香苓、吳繼宗等上3人上開在寶來公司之股票交易
    餘額資料於連金盆集保存摺上，偽造存摺上資料等情，即屬
    無可能之情事。揆諸上揭最高法院及司法院之見解，上開尖
    端資訊股份有限公司及布爾電腦股份有限公司鑑定書之內容
    係根據卷內連金盆台育證券公司存摺影本而作成，而該存摺
    影本係成立於事實審法院判決之前者，應認為有新證據之存
    在。至於其是否確實及是否足以動搖原確定判決，則屬事實
    之認定問題。聲請人自得依刑事訴訟法第421條第1項第6款
    規定，依法聲請再審云云。
二、惟查：
  (一)聲請再審須有法定再審事由，此觀諸刑事訴訟法「再審」篇
    之規定自明。而司法院釋字第146號解釋全文係以：刑事判
    決確定後，發見該案件認定犯罪事實與所採用證據顯屬不符
    ，自屬審判違背法令，得提起非常上訴；「如具有再審原因
    者」，仍可依再審程序聲請再審。乃聲請再審意旨竟將其中
    「如具有再審原因者」等字略去，而主張「審判違背法令，
    仍可依再審程序聲請再審」；顯係斷章取意，而不足取，合
    先敘明。再查：
    1.合法之法律行為方有所謂「授權」之問題，至於內容不實
      之違法行為本無「合法授權」之可言，此乃當然之法理。
      況且，「被告母連金盆既全權授權被告代為操作股票買賣
      ，則被告書寫該領股條，即屬有權製作，而無偽造問題」
      乙節，核與「於列印時改將連金盆之集保存摺放入印錄機
      列印，而印出許宗熙、葛香苓、吳繼宗等三人上開在寶來
      公司之股票交易餘額資料於連金盆集保存摺上，偽造存摺
      上資料，表示連金盆有存摺上之股票存券得以提領」，及
      「於虛載上開股票餘額資料後，接續未經授權盜蓋其母連
      金盆印章於『證券公司存卷領回申請書代支傳票』3紙，
      其書明連金盆上開存摺帳號、戶名及存摺內出現，不屬於
      連金盆所有之『中石化』、『佳和特』、『永大』等三支
      股票名稱及股數，日期部分空白，偽造連金盆向集保公司
      領回存券之申請書」各節，分屬數不同層次之事實。是故
      ，原確定判決就「代為操作股票買賣」部分，認為再審聲
      請人有經其母連金盆之全權授權；就「連金盆之集保存摺
      列印許宗熙、葛香苓、吳繼宗等三人之股票交易餘額資料
      」，及「連金盆向集保公司領回存券之申請書」二節，則
      認係出自再審聲請人之犯意而偽造，兩者並無任何矛盾或
      違法之處。
    2.被告即再審聲請人之供述、自白，何者為可採，何者為不
      可採，本屬事實審法院認定之職權；其取捨是否有當，並
      非屬法定得聲請再審之事由。
  (二)按刑事訴訟法第413條第1項第6款（修正前舊法）所謂發見
    之新證據，係指該項證據，事實審法院於判決前因未經發見
    ，不及調查斟酌，至其後始行發見者而言，若判決前已經當
    事人提出或聲請調查之證據，經原法院捨棄不採者，即非該
    條款所謂發見之新證據，不得據為聲請再審之原因，最高法
    院28年抗字第8號著有判例。經查，連金盆在台育公司開戶
    內有偽造存摺資料之集保存摺影本，早在原定判決審理中即
    經提出附卷為證（附偵查卷第45頁至第47頁，見原確定判決
    第4頁第19行、第20行）；並為原確定判決所不採，而認定
    ：「無可能誤將存摺及領股條併護照交付與告訴人之可能，
    足見被告嗣後改稱交付其母集保存摺及領股條與告訴人是誤
    交云云，顯係事後之詞」、「由上可見，86年11月之前，凡
    有機會至寶來証券交割櫃檯，即有機會取得証人許宗熙、葛
    香苓、吳繼忠三人在寶來証券之存摺，從而有機會藉機刷磁
    條，再以預備之台育公司連金盆存摺緊接著印錄，即可將許
    宗熙等三人在寶來公司之交易資料印錄於連金盆之存摺上，
    應堪認定」等語（見原確定判決第5頁第2行、第8頁第25 行
    ）。前開存摺既於判決前即已經當事人提出，而非「事實審
    法院於判決前因未經發見，不及調查斟酌，至其後始行發見
    者」，揆諸首揭判例意旨，再審聲請人聲請再審時再提出其
    正本（聲再證一），自非屬刑事訴訟法第420條第1項第6款
    所謂發見之新證據；其據以聲請再審，並無理由。
  (三)再按刑事訴訟法第413條第1項第6款所謂確實之新證據，固
    非以絕對不須經過調查程序為條件，但必須可認為確實足以
    動搖原確定判決而為受判決人有利之判決者為限，倘受判決
    人因對有利之主張為原審所不採，事後提出證明，以圖證實
    在原審前所為有利之主張為真實，據以聲請再審，該項證據
    既非判決後所發見，顯難憑以聲請再審，最高法院50年台抗
    字第104號亦著有判例。查，連金盆在台育公司開戶內有偽
    造存摺資料之集保存摺影本，早在原定判決審理中即經提出
    附卷為證；被告辯稱未偽造登錄資料等語，復為原審所不採
    ，已如前述。乃再審聲請人聲請再審時再提出尖端資訊股份
    有限公司於95年 8月22日發文之函件，及布爾電腦股份有限
    公司於95年 8月15日發文之函件（聲再證二），辯稱：確定
    判決所載連金盆之台育證券公司存摺，係被持至寶來證券公
    司偷印後而使用乙節，殊與情理不符云云；核諸上揭最高法
    院50年台抗字第104號判例意旨，自仍非屬刑事訴訟法第420
    條第1項第6款所謂發見之新證據；其據以聲請再審，亦無理
    由。
三、本件聲請人聲請再審為無理由，應予駁回。
四、據上論斷，應依刑事訴訟法第434條第1項，裁定如主文。
中    華    民    國    95    年    12    月    8     日
                  刑事第十庭    審判長法  官  劉景星
                                      法  官  陳志洋
                                      法  官  陳博志
以上正本證明與原本無異。
如不服本裁定，應於收受送達後五日內向本院提出抗告狀。
                                      書記官  陳嘉文
中    華    民    國    95    年    12    月    12    日


司法院資訊處製作；財團法人民間司法改革基金會備份。
